臺灣高等法院高雄分院刑事判決　　　　93年度上訴字第1372號
上　訴　人　臺灣高雄地方法院檢察署檢察官
被　　　告　甲○○
上列上訴人因被告違反毒品危害防制條例案件，不服臺灣高雄地
方法院93年度訴字第2363號中華民國93年11月12日第一審判決（
起訴案號：臺灣高雄地方法院檢察署93年度毒偵字第3849號，併
辦案號：93年度毒偵字第7184號），提起上訴，本院判決如下：
     主  文
原判決撤銷。
甲○○連續施用第一級毒品，處有期徒刑捌月，扣案塑膠吸管壹
支、殘渣袋壹只均沒收銷燬之。又連續施用第二級毒品，處有期
徒刑伍月，扣案甲基安非他命壹包（驗後毛重零點公克）、玻
璃吸食球壹個、塑膠吸管壹支、殘渣袋壹只均沒收銷燬之。應執
行有期徒刑壹年，扣案甲基安非他命壹包（驗後毛重零點公克
）、玻璃吸食球壹個、塑膠吸管壹支、殘渣袋壹只均沒收銷燬之
。
     事  實
一、甲○○前因施用毒品案件，經原審法院以91年度毒聲字第58
    50號裁定送觀察、勒戒後，認有繼續施用毒品之傾向，經原
    審法院以91年度毒聲字第6457號裁定令入戒治處所施以強制
    戒治，於戒治期間表現良好，經原審法院以92年度毒聲字第
    1759號裁定停止戒治，所餘戒治期間付保護管束，於92年10
    月3 日保護管束期滿，經臺灣高雄地方法院檢察署檢察官於
    92年10月27日，以92年度戒毒偵字第952 號不起訴處分確定
    。詎不知悔改，於上開強制戒治執行完畢釋放後5 年內，基
    於施用第一級毒品之概括犯意，於93年7 月10日起至同年月
    14日止，在其岳母蔡玉珠位於高雄市前金區○○○路122 號
    間內，以持塑膠吸管將海洛因摻入香菸內點火吸食其霧化氣
    體之方式，約隔2 天1 次，連續施用第一級毒品海洛因多次
    。甲○○另基於施用第二級毒品之概括犯意，於93年7 月10
    起至同年月14日止，在上開地點，以持塑膠吸管將甲基安非
    他命剷入玻璃吸食球內加熱吸食其霧化氣體之方式，約隔2
    天1 次，連續施用第二級毒品甲基安非他命多次。嗣為警於
    93年7 月14日下午4 時許，在甲○○前開住處房間查獲，並
    扣得甲○○所有供施用第一、二級毒品所用殘有海洛因及甲
    基安非他命之塑膠吸管1 支與殘渣袋1 只，及供施用第二級
    毒品所用殘有甲基安非他命之玻璃吸食球1 個與甲基安非他
    命1 包（驗前毛重0.4 公克、驗後毛重0.3 公克）。甲○○
    再於93年10月20日左右，在台北縣新莊市某工地，施用第一
    級毒品海洛因及第二級毒品甲基安非他命各1 次，於同年月
    27日下午4時40分許，為警查獲。
二、案經高雄縣政府警察局鳳山分局及仁武分局分別移送臺灣高
    雄地方法院檢察署檢察官偵查起訴及移送本院併辦。
     理  由
一、上開事實，已據被告甲○○於原審及本院審理時自白不諱。
    被告於93年7 月14日為警所採集尿液送驗，呈嗎啡及甲基安
    非他命陽性反應，有高雄縣政府衛生局煙毒尿液檢驗成績書
    1 紙附卷可稽。又警方於查獲被告時，尚扣得白色晶體1 包
    、玻璃吸食球1 個、塑膠吸管1 支與殘渣袋1 只，其中白色
    晶體1 包送鑑定，呈甲基安非他命陽性反應，驗前毛重0.4
    公克、驗後毛重0.3 公克，玻璃吸食球1 個送鑑定，呈甲基
    安非他命陽性反應，塑膠吸管1 支與殘渣袋1 只送鑑定，均
    呈海洛因及甲基安非他命陽性反應，有高雄醫學大學附設中
    和紀念醫院檢驗報告4 紙在卷足憑。被告於93年10月17日為
    警所採集尿液送驗，呈嗎啡及甲基安非他命陽性反應，有高
    雄縣政府衛生局煙毒尿液檢驗成績書及高雄醫學大學附設中
    和紀念醫院濫用藥物尿液檢驗報告各1 紙附卷可稽。再被告
    前因施用毒品案件，經原審法院以91年度毒聲字第5850號裁
    定送觀察、勒戒後，認有繼續施用毒品之傾向，經原審法院
    以91年度毒聲字第6457號裁定令入戒治處所施以強制戒治，
    於戒治期間表現良好，經原審法院以92年度毒聲字第1759號
    裁定停止戒治，所餘戒治期間付保護管束，於92年10月3 日
    保護管束期滿，經臺灣高雄地方法院檢察署檢察官於92年10
    月27日，以92年度戒毒偵字第952 號不起訴處分確定之事實
    ，有上開不起訴處分書，臺灣高等法院被告全國前案紀錄表
    各1 紙附卷可參，事證明確，被告犯行足以認定。
三、按海洛因、甲基安非他命分屬毒品危害防制條例第2 條第2
    項第1 、2 款規定之第一、二級毒品，不得非法持有、施用
    。次按犯毒品危害防制條例第10條施用第一級、第二級毒品
    之罪者，檢察官應先將被告送勒戒處所觀察、勒戒，經觀察
    、勒戒後，認有繼續施用毒品傾向者，應由檢察官聲請法院
    裁定令入戒治處所施以強制戒治，強制戒治期滿，應由檢察
    官為不起訴之處分，依此強制戒治執行完畢釋放後，5 年內
    再犯第10條之罪，檢察官應依一般刑事訴訟程序予以起訴論
    罪科刑，此觀諸毒品危害防制條例第20條第1 項、第2 項、
    第23條第2 項前段規定自明。本件被告前因施用毒品案件，
    經送觀察、勒戒後，認有繼續施用毒品之傾向，經裁定施以
    強制戒治，於強制戒治執行完畢釋放後5 年內再犯本件施用
    毒品犯行，即屬應依法論罪科刑之行為。核被告所為，係犯
    毒品危害防制條例第10條第1 項之施用第一級毒品罪及第2
    項之施用第二級毒品罪。被告施用第一級、第二級毒品前後
    持有海洛因、甲基安非他命之低度行為，應分別為施用之高
    度行為所吸收，均不另論罪。又被告先後多次施用第一級、
    第二級毒品之犯行，均時間緊接，手法相同，觸犯構成要件
    同一之罪名，顯係基於概括犯意反覆為之，爰依連續犯之規
    定均論以一罪，並依法加重其刑。被告所犯上開二罪，犯意
    各別，行為互殊，應分論併罰。被告於93年10月20日左右施
    用毒品部分，雖不在起訴範圍之內，但因與起訴部分有連續
    犯裁判上一罪關係，本院自得併予審理。
三、原審論罪科刑，固非無見，但查被告於93年10月20日左右施
    用毒品部分，原審未及審酌，自有未洽。檢察官上訴理由，
    執此指摘原判決不當，為有理由，應予撤銷改判。爰審酌被
    告歷經觀察，勒戒及強制戒治等程序，猶無法戒絕毒癮，仍
    再度施用海洛因及甲基安非他命，顯見其意志不堅，無悔改
    之決心，有違政府制定毒品危害防制條例之良法美意，本不
    宜寬貸，惟念其所為，尚未害及他人，且犯後坦承犯行，態
    度尚佳等一切情狀，就其所犯上開二罪，分別量處如主文所
    示之刑，且定其應執行刑。扣案之甲基安非他命1 包（驗後
    毛重0.3 公克）為毒品危害防制條例規定之第二級毒品，而
    殘有甲基安非他命之玻璃吸食球1 個，因該玻璃吸食球與其
    上甲基安非他命無從析離，應一體視同第二級毒品，至殘有
    海洛因及甲基安非他命之塑膠吸管1 支與殘渣袋1 只，因該
    等物品與其上毒品無從析離，且係被告所有供施用第一級、
    第二級毒品所用之物，應一體視同為第1 級、第2 級毒品，
    均應依毒品危害防制條例第18條第1 項前段規定宣告沒收銷
    燬之。
據上論斷，應依刑事訴訟法第369 條第1 項前段、第364 條、第
299 條第1 項前段，毒品危害防制條例第10條第1 項、第2 項、
第18條第1 項前段、刑法第11條、第56條、第51條第5 款、第9
款，判決如主文。
本案經檢察官林應華到庭執行職務。
中　　華　　民　　國　　94　　年　　2 　　月　　3 　　日
　　　　　　　　　刑事第二庭    審判長法　官  林正雄
                                      法　官  陳啟造
                                      法　官  黃壽燕
以上正本證明與原本無異。
施用第一級毒品罪如不服本判決應於收受本判決後10日內向本院
提出上訴書狀，其未敘述上訴理由者，並得於提起上訴後10日內
向本院補提理由書狀（均須按他造當事人之人數附繕本）「切勿
逕送上級法院」。
施用第二級毒品罪不得上訴。
中　　華　　民　　國　　94　　年　　2 　　月　　4 　　日
　　　　　　　　　　　　　　　　　　  書記官  高惠珠
附錄本判決論罪科刑法條：
毒品危害防制條例第10條第1項、第2項：
施用第一級毒品者，處6 月以上5 年以下有期徒刑。
施用第二級毒品者，處3 年以下有期徒刑。
                                                      K
